臺灣高等法院刑事判決　　　　　　　　　　　　　　九十年度上訴字第二三號
　　上　訴　人
　　即　被　告　丙○○
　　選任辯護人　洪大明
　　　　　　　　王文君
　　　　　　　　黃莉玲
右上訴人因偽造文書等案件，不服臺灣新竹地方法院八十七年度訴字第二五六號，中
華民國九十年四月二十日第一審判決（起訴案號：臺灣新竹地方法院檢察署八十六年
度偵緝字第二一五號、第二八三號）提起上訴，本院判決如左：
    主  文
上訴駁回。
丙○○緩刑參年。
    事  實
一、丙○○有賭博前科（非累犯），與甲○○（另案審理）自民國七十九年間某日起
    先後於臺南縣永康市○○○路四○四號、同縣市○○路四○巷二○九弄一號三樓
    及鹽行路一四六巷二十弄十三之一號等處同居，二人基於意圖自己不法所有之犯
    意聯絡，於八十四年後半年某日（起訴書誤載為八十四年三月間），在臺南縣市
    某地，未徵得丙○○之父乙○○之同意，即擅自由丙○○持其先前取得乙○○所
    有新竹縣竹北市○○路三一三號房屋及坐落基地即新竹縣竹北市○○段第三七地
    號土地權狀及身分証影本連同丙○○之身份証影本，向美商花旗銀行股份有限公
    司台北分公司 (下稱花旗銀行)業務專員黃承中訛稱受乙○○委託申請信用卡等
    語，由甲○○於花旗銀行信用卡申請表格ＶＩＳＡ及ＭＡＳＴＥＲＣＡＲＤ正卡
    申請人簽名欄內偽造「乙○○」署押二枚、由丙○○於該申請表格ＶＩＳＡ及Ｍ
    ＡＳＴＥＲＣＡＲＤ附卡申請人簽名欄內填寫自己姓名，並使不知情之黃承中代
    填寫帳單住址為其二人當時同居之臺南縣永康市○○○路四○四號後，轉交花旗
    銀行陷於錯誤而核發ＶＩＳＡ金卡正、附卡（正卡卡號00000000000
    00000、附卡卡號0000000000000000，使用期限均自八十
    四年十月至八十六年十月止）及ＭＡＳＴＥＲＣＡＲＤ金卡正、附卡 (正卡卡號
    0000000000000000、附卡卡號00000000000000
    00，使用期限均自八十四年十月至八十六年十月止)各一張，足以生損害於乙○○及花旗銀行，復由甲○○於所詐領得之上開ＶＩＳＡ及ＭＡＳＴＥＲＣＡＲ
    Ｄ正卡背面偽造「乙○○」署押各一枚、由丙○○於所詐領得之ＶＩＳＡ及ＭＡ
    ＳＴＥＲＣＡＲＤ附卡背面填寫自己姓名後，丙○○與甲○○二人共同由甲○○
    盜刷正卡、丙○○刷用附卡並以每月繳交最低簽帳額最低循環欠款方式，多次於
    附件之消費明細帳單所示時地向各該特約商店刷卡詐買物品，並或由甲○○於正
    卡簽帳單上偽造「乙○○」之署押（各該簽帳單均已逾保存期限而滅失）、或由
    丙○○於附卡簽帳單上簽署自己姓名，使附件消費明細帳單所示之特約商店營業
    人員陷於錯誤而交付財物，致生損害於乙○○及各特約商店對持卡人身分及授權
    之辨別；以及委由丙○○於附件消費明細帳單所示時地，持上開附卡以不正方法
    向金融機構所設置之自動付款設備預借如各消費明細帳單所示之現金供作二人同
    居之生活費用。嗣因丙○○及甲○○未繳交刷卡金額，經花旗銀行向乙○○戶籍
    地通知催繳後，乙○○始得知上情。
二、案經乙○○訴由臺灣新竹地方法院檢察署檢察官偵查起訴。
    理  由
一、右揭事實業據被告丙○○對於上開犯罪事實迭於偵審中坦白承認；同案被告甲○○對於自七十九年起與被告丙○○同居於臺南縣永康市○○○路四○四號等處，
    以及知悉被告丙○○冒用其父乙○○名義申請信用卡使用，並幫忙繳交該信用卡
    簽帳費用等情，亦坦白承認，核與告訴人乙○○指訴及証人黃承中、彭家湘、李
    佳璉、彭玟琇等人証述情節大致相符，此外並有花旗銀行信用卡申請表格影本、
    告訴人乙○○及被告丙○○身分証影本、新竹縣竹北市○○路三一三號房屋及新
    竹縣竹北市○○段第三七地號土地權狀影本、消費帳單、上開附卡影本、戶籍謄
    本、美商花旗銀行八十九年二月二日函、八十九年二月十五日函、八十九年二月
    二十九日函、八十九年五月十一日函、財團法人聯合信用卡處理中心八十九年三
    月二十四日函、八十九年五月九日函及八十九年六月八日函等件在卷可資佐証，
    堪認被告丙○○及同案被告甲○○上開自白均與事實相符。
二、辯護人辯護意旨略以：（一）、被告就同案被告甲○○使用正卡部分並無犯意聯
    絡與行為分擔，要難論以共同正犯：被告與同案被告甲○○原為同居人，於同居
    期間應同案被告甲○○之要求提供父親之資料向花旗銀行申請信用卡，當時由同
    案被告甲○○於正卡申請人簽名處簽名，由被告於附卡申請人簽名處簽名，而正
    卡係由同案被告甲○○使用，被告僅使用附卡，被告幫助同案被告甲○○以告訴
    人即父親乙○○之名義申請信用卡由同案被告甲○○使用實有不該，然同案被告
    甲○○取得該正卡後即自行使用該正卡，對於其前往何處刷卡等均不知情，被告
    係使用附卡，就同案被告甲○○使用正卡消費部分，被告與其並無犯意聯絡與行
    為分擔，原審判決認定被告就同案被告甲○○使用正卡部分為共同正犯云云，顯
    有違誤。（二）、被告使用附卡與行使偽造私文書與詐欺取財之構成要件有間：
    １、按「刑法第二百十條之偽造私文書罪，以無製作權人而偽造他人名義製作該
    文書為構成要件，如行為人對於此種文書本有製作權，縱令其製作之內容虛偽，
    且涉及他人之權利，除合於同法第二百十五條之規定，應依該條處罰外，尚難論
    以首開法條之罪。」最高法院三十一年上字第二一二四號判例著有明文。經查就
    附卡部分，被告係以附卡申請人之地位以自己名義申請附卡並於申請書上簽名，
    而上訴人確實為父親乙○○之女兒，故具有申請附卡之資格，本有權利於申請表
    格簽名，縱使未經父親同意，然被告有資格於附卡申請表格上簽名，該簽名亦係
    真正，揆諸前揭判例意旨，被告申請附卡部分並不構成偽造文書，而持自己名義
  之附卡加以使用，亦不構成行使偽造私文書。２、原審判決認定被告使用附卡消
    費之行為為連續詐欺取財云云，然查被告所使用之附卡係以被告之名義申請，且
    為被告本人使用，被告係依信用卡契約約定使用該卡消費，並無使用任何詐術或
    不正方法，且被告起初均依約定每月繳交最低簽帳額，後因經濟狀況無力負擔始
    未繳款，被告並無詐欺之情事，況查依信用卡契約之約定正卡與附卡持卡人互負
    連帶保證人責任，是被告對於附卡消費金額亦應負責，故被告使用附卡無力繳款
    僅係民事糾紛，與詐欺取財無涉，原審認定被告使用該附卡為連續詐欺取財云云
    ，顯有違誤。（三）、被告因受制於同案被告甲○○而幫助其以告訴人父親乙○○名義申請信用卡正卡，就此部分，被告確有不是之處，被告已深感悔悟，並向
    父親致歉，於庭訊時，父親即告訴人乙○○已當庭表示原諒被告之行為，至於花
    旗銀行之損害部分，本件正卡、附卡之刷卡金額、遲延利息違約金等約三十八萬
    元，被告均已全數清償，此有花旗銀行所出具之清償證明可稽，本件被告所使用
    之附卡刷卡金額少於三十八萬元，但被告不論正卡、附卡之金額均清償，被告犯
    罪後之態度良好、犯罪所生之損害不大，且告訴人乙○○已原諒被告，被告已彌
    補花旗銀行之所有損失，被告為單親母親，有年僅二歲之幼子端賴被告撫養等情
    ，請撤銷原判決，從輕量刑，給予緩刑之機會，以啟自新等語。
三、經查：（一）、被告丙○○與同案被告甲○○於八十四、五年間同居於本件信用
    卡帳單地址即臺南縣永康市○○○路四○四號，知悉被告丙○○冒告訴人乙○○
    名義申請信用卡使用，以及對於寄送至伊住處之該信用卡帳單均由甲○○繳納等
    情，已據同案被告甲○○於偵查中供述在內（見八十六年度偵緝字第二一五號卷
    第二一頁、第四九至五十頁筆錄）。（二）、被告丙○○與同案被告甲○○共同
    冒用告訴人乙○○名義向花旗銀行申請上開四張信用卡後，二人共同由同案被告
    甲○○盜刷正卡、被告丙○○刷用附卡並以每月繳交最低簽帳額額最低循環欠款
    方式，多次於附件之消費明細帳單所示時地向各該特約商店刷卡詐買物品以及預
    借現金供作同居之生活費用等情，迭據被告丙○○於偵、審中供承在卷。（三）
    、又同案被告甲○○曾持告訴人乙○○名義之信用卡至嘉年華旅行社刷卡購買機
    票飛往大陸地區等情，亦據証人即該旅行社之經理李佳璉於偵查中具結証述在卷
    (見八十六年度偵緝字第二八三號偵查卷第二五、二六頁筆錄)，原審審酌上開向
    花旗銀行詐領得之ＶＩＳＡ及ＭＡＳＴＥＲＣＡＲＤ正卡均記載「乙○○」之男
    性名字，被告丙○○係屬女性自較難冒名使用，且同案被告甲○○於偵查中供述
    伊對於寄至住處之上開信用卡帳單均一一繳納等語已如前述，堪認被告丙○○供
    述及証人李佳璉証稱該信用卡正卡部分係由同案被告甲○○持用盜刷等語，與常
    情相符而堪信採。（四）、另再証諸上開向花旗銀行詐領得之ＶＩＳＡ及ＭＡＳ
    ＴＥＲＣＡＲＤ正卡各一張之消費簽帳情形：１、先就消費時地而言，其中如附
    表編號三、五、六、七、九、十一、十三所示之各筆消費情形均在國外 (分別在
    香港九龍、大陸地區及澳門)，附表所示其餘各筆消費則均發生於國內，有附件
    之消費明細帳單在卷可稽 (其中說明欄內標示「S1」者為附卡消費，未標示「S1
    」即屬正卡消費)，洽與同案被告甲○○入出境資料相符，而與被告丙○○、告
    訴人乙○○及被告丙○○之妹彭玟琇、兄弟彭家湘、彭家煌之入出境資料完全不
    符，亦經原審函內政部警政署入出境管理局查明，有該局九十年三月三十日九○
    境信昌字第○○九八五一號函暨出入境紀錄在卷可資核憑（原審卷第二九五至三
    ○一頁參照）；２、再就消費功能而言，如附表編號八、十、十四至十六所示之
    消費項目，以及如附件消費明細帳單左下方編號一所示之八十八年十月十四日以
    附卡向嘉年華旅行社刷卡消費項目，該各筆消費均係向嘉年華旅行社購買機票，
    所購買機票之消費時間亦均與被告出境之時間緊接相符，益見上開向花旗銀行詐
    領得之信用卡正卡部分確係由同案被告甲○○所持用盜刷無疑，同案被告甲○○
    上開所辯，殊不足採。事証明確，被告丙○○上開犯行，堪予認定。
四、被告丙○○與同案被告甲○○二人於信用卡申請表格上偽造「乙○○」署押二枚
    後冒用乙○○名義持向花旗銀行申辦信用卡，使花旗銀行陷於錯誤而核發上述信
    用卡，自足以生損害於乙○○及花旗銀行，核其所為係犯刑法第二百十六條、第
    二百十條之行使偽造私文書罪及同法第三百三十九條第一項之詐欺取財罪；偽造
    署押為偽造私文書之部分行為，偽造私文書之低度行為又為行使偽造私文書之高
    度行為所吸收，均不另論罪。被告丙○○與同案被告甲○○共同由同案被告甲○○於上述ＶＩＳＡ及ＭＡＳＴＥＲＣＡＲＤ信用卡正卡背後面偽造被害人乙○○
    之署押各一枚後持以盜刷，並於各該簽帳單上偽造乙○○之署押後持向如附件消
    費明細帳單所示之特約商店詐買物品，致使各該特約商店陷於錯誤而交付所購買
    之物品，亦足以生損害於告訴人乙○○及各特約商店對於持卡人身分之識別，核
    其所為係犯刑法第二百十六條、第二百十條之行使偽造私文書罪及同法第三百三
    十九條第一項之詐欺取財罪；偽造署押為偽造私文書之部分行為，偽造私文書之
    低度行為又為行使偽造私文書之高度行為所吸收，均不另論罪。被告丙○○與同
    案被告甲○○共同由被告丙○○持詐領得之上述信用卡附卡向如附件消費明細帳
    單所示之特約商店詐買物品，致使各該特約商店陷於錯誤而出售所購買之物品，
    核其所為係犯刑法第三百三十九條第一項之詐欺取財罪。被告丙○○與同案被告
    甲○○共同由被告丙○○持上述附卡以不正方法向附件消費明細帳單所示之自動
    付款設備預借現金犯行部分，其行為後已於八十六年十月八日增訂公佈刑法第三
    百三十九條之二第一項以不正方法由自動付款設備取得財物罪、並於同年月十日
    生效，其法定刑較修正前所適用之刑法第三百三十九條第一項詐欺罪為輕，依刑
    法第二條第一項前段應適用刑法第三百三十九條之二第一項處斷；公訴人認為應
    適用刑法第三百三十九條之一第一項論處，尚有誤會，惟其基本社會事實相同，
    起訴法條應予變更斷。被告丙○○與同案被告甲○○就所犯上開各罪間，均有犯
    意聯絡及行為分擔，應依刑法第二十八條共同正犯論處；公訴人認為被告丙○○
    持附卡以不正方法向自動付款設備預借現金部分，係其個人單獨行為而與同案被
    告甲○○無何犯意聯絡云云，顯與同案被告甲○○與被告丙○○同居以及同案被
    告甲○○對於寄至住處之信用卡帳單均一一繳納等情不符，尚有誤會。又被告丙○○與同案被告甲○○所犯上開多次詐欺取財罪與多次以不正方法由自動付款設
    備預借現金犯行間，均時間緊接、方法相同，且觸犯基本構成要件相同之罪名，
    顯係基於概括犯意反覆為之，應依刑法第五十六條連續犯之規定論以一詐欺取財
    罪並加重其刑。又被告丙○○與同案被告甲○○所犯上開多次行使偽造私文書間
    ，亦均時間緊接、方法相同，且觸犯基本構成要件相同之罪名，顯亦基於概括犯
    意反覆為之，應依刑法第五十六條連續犯之規定論以一罪並加重其刑。又被告丙○○與同案被告甲○○所犯上開行使偽造私文書犯行，目的在於向花旗銀行或特
    約商店詐騙財物，其所犯行使偽造私文書罪與詐欺取財罪間，顯有方法、目的之
    牽連關係，應依刑法第五十五條想像競合犯之規定從一較重之行使偽造私文書罪
    論處。
五、原審因依刑法第二條第一項前段、第二十八條、第五十六條、第二百十六條、第
    二百十條、第三百三十九條第一項、第五十五條、第二百十九條，罰金罰鍰提高
    標準條例第一條前段規定，並審酌被告犯罪之動機、目的、手段、方法、所生危
    害及其犯後態度等一切情狀，以被告丙○○共同連續行使偽造私文書，足以生損
    害於他人，處有期徒刑一年四月。並就於「花旗銀行ＶＩＳＡ＼ＭＡＳＴＥＲＣ
    ＡＲＤ金卡申請表格」內偽造「乙○○」署押二枚、於花旗銀行核發予告訴人乙○○之ＶＩＳＡ金卡正卡 (卡號0000000000000000，使用期限
    自八十四年十月起至八十六年十月止)及ＭＡＳＴＥＲＣＡＲＤ金卡正卡 (卡號
    0000000000000000，使用期限自八十四年十月起至八十六年十
    月止)背面偽造「乙○○」署押各一枚，均沒收。其認事用法，洵無不當，量刑
    亦屬妥適，被告上訴或否認犯罪，或指摘原判決量刑過重，非有理由，其上訴應
    予駁回。
六、末查被告前未曾受有期徒刑以上刑之宣告，有本院被告全國前案紀錄表在卷可按
    ，素行尚可，事後深感悔悟，當庭得到父親之諒解，且本件正卡、附卡之刷卡金
    額、遲延利息違約金等約三十八萬元，被告均已全數清償，有花旗銀行所出具之
    清償證明可稽，被告犯罪後之態度良好、犯罪所生之損害不大，且為單親母親，
    有年僅二歲之幼子端賴被告撫養，經此偵審程序之進行，當知教訓，有所警惕而
    無再犯之虞，本院認其所宣告之刑，以暫不執行為適當，因依刑法第七十四條第
    一款規定，予以宣告緩刑三年，以啟自新。
七、被告丙○○受合法傳喚，無正當理由不到庭，爰不待其陳述，逕行判決。
據上論斷，應依刑事訴訟法第三百七十一條、第三百六十八條，刑法第七十四條第一
款，判決如主文。
本案經檢察官郭啟東到庭執行職務。
中    華    民    國    九十一    年      一    月    二十一            日
                              臺灣高等法院刑事第二十一庭
                                  審判長法  官  葉  騰  瑞
                                        法  官  黃  國  忠
                                        法  官  江  國  華
右正本證明與原本無異。
如不服本判決應於收受送達後十日內向本院提出上訴書狀，其未敘述上訴之理由者並
得於提起上訴後十日內向本院補提理由書（均須按他造當事人之人數附繕本）。
                                        書記官  吳  碧  玲
中      華      民      國    九十一    年      一      月    二十一    日
附表：
┌───┬─────┬────┬──────────┬────┬────┐
│編  號│ 簽帳日期 │入帳日期│項                目│ 金  額 │ 備  註 │
│      │          │        │                    │(新台幣)│        │
├───┼─────┼────┼──────────┼────┼────┤
│一    │ 84.10.14 │84.10.21│金陞興銀樓西門分店  │ 7700元 │如附件消│
│      │          │        │                    │        │費明細帳│
│      │          │        │                    │        │單左下方│
│      │          │        │                    │        │編號一  │
├───┼─────┼────┼──────────┼────┼────┤
│二    │ 84.10.13 │84.10.27│達亞汽車安平服務廠  │ 2095元 │同    右│
├───┼─────┼────┼──────────┼────┼────┤
│三    │ 84.11.02 │84.11.05│HK KAI TAK I A DUTY │ 1141元 │如附件消│
│      │          │        │FR                  │        │費明細帳│
│      │          │        │ＫＯＷＬＯＯＮ      │        │單左下方│
│      │          │        │                    │        │編號三  │
├───┼─────┼────┼──────────┼────┼────┤
│四    │ 84.11.06 │84.11.11│金陞興銀樓西門分店  │ 39800元│同    右│
├───┼─────┼────┼──────────┼────┼────┤
│五    │ 84.10.26 │84.11.15│XIAMEN TAIWAN       │ 1012元 │同    右│
│      │          │        │COMPATRI            │        │        │
│      │          │        │ＣＨＩＮＡ          │        │        │
├───┼─────┼────┼──────────┼────┼────┤
│六    │ 84.10.27 │84.11.15│XIAMEN TAIWAN       │ 750元  │同    右│
│      │          │      │COMPATRI            │        │        │
│      │          │        │ＣＨＩＮＡ          │        │        │
├───┼─────┼────┼──────────┼────┼────┤
│七    │ 84.11.10 │84.11.14│HK KAI TAK I A DUTY │ 2274元 │如附件消│
│      │          │        │FR                  │        │費明細帳│
│      │          │        │ＫＯＷＬＯＯＮ      │        │單左下方│
│      │          │        │                    │        │編號四  │
├───┼─────┼────┼──────────┼────┼────┤
│八    │ 84.11.09 │84.11.18│嘉年華旅行社有限公司│ 14730元│同    右│
├───┼─────┼────┼──────────┼────┼────┤
│九    │ 85.01.15 │85.01.18│HK KAI TAK I A DUTY │ 6876元 │如附件消│
│      │          │        │FR                  │        │費明細帳│
│      │          │        │ＫＯＷＬＯＯＮ      │        │單左下方│
│      │          │        │                    │  │編號八  │
├───┼─────┼────┼──────────┼────┼────┤
│十    │ 85.02.14 │85.02.28│嘉年華旅行社有限公司│ 9270元 │如附件消│
│      │          │        │                    │        │費明細帳│
│      │          │        │                    │        │單左下方│
│      │          │        │                    │        │編號十  │
├───┼─────┼────┼──────────┼────┼────┤
│十一  │ 85.03.06 │85.03.09│HK KAI TAK I A DUTY │ 4600元 │如附件消│
│      │          │        │FR                  │        │費明細帳│
│      │          │        │ＫＯＷＬＯＯＮ      │        │單左下方│
│      │          │        │                    │        │編號十二│
├───┼─────┼────┼──────────┼────┼────┤
│十二  │ 85.03.12 │85.03.18│嘉年華旅行社有限公司│ 25750元│同    右│
├───┼─────┼────┼──────────┼────┼────┤
│十三  │ 85.04.05│85.04.12│KING POWER DUTY FREE│ 3454元 │如附件消│
│      │          │        │ＭＡＣＡＵ          │        │費明細帳│
│      │          │        │                    │        │單左下方│
│      │          │        │                    │        │編號十四│
├───┼─────┼────┼──────────┼────┼────┤
│十四  │ 85.07.01 │85.07.10│嘉年華旅行社有限公司│ 8240元 │如附件消│
│      │          │        │                    │        │費明細帳│
│      │          │        │                    │        │單左下方│
│      │          │        │                    │        │編號二十│
├───┼─────┼────┼──────────┼────┼────┤
│十五  │ 85.09.16 │85.09.26│嘉年華旅行社有限公司│ 7620元 │如附件消│
│      │          │        │                    │        │費明細帳│
│      │          │        │                    │        │單左下方│
│      │          │        │                    │      │編號二四│
├───┼─────┼────┼──────────┼────┼────┤
│十六  │ 85.12.31 │86.01.06│嘉年華旅行社有限公司│ 9115元 │如附件消│
│      │          │        │                    │        │費明細帳│
│      │          │        │                    │        │單左下方│
│      │          │        │                    │        │編號三二│
└───┴─────┴────┴──────────┴────┴────┘
附錄本案論罪科刑法條：
刑法第二百一十六條
行使第二百十條至第二百十五條之文書者，依偽造、變造文書或登載不實事項或使登
載不實事項之規定處斷。
刑法第二百一十條
偽造、變造私文書，足以生損害於公眾或他人者，處五年以下有期徒刑。
刑法第三百三十九條第一項
意圖為自己或第三人不法之所有，以詐術使人將本人或第三人之物交付者，處五年以
下有期徒刑、拘役或科或併科一千元以下罰金。
刑法第三百三十九條之二第一項
意圖為自己或第三人不法之所有，以不正方法由自動付款設備取得他人之物者，處三
年以下有期徒刑、拘役或一萬元以下罰金。
